【裁判字號】    98,消債更,105
【裁判日期】    990104
【裁判案由】    更生事件
【裁判全文】
臺灣新竹地方法院民事裁定           98年度消債更字第105號
聲  請  人  甲○○
上列當事人因消費者債務清理事件聲請更生，本院裁定如下：
   主  文
債務人甲○○自中華民國九十九年一月四日下午五時起開始更生
程序。
命司法事務官進行本件更生程序
    理  由
一、按債務人不能清償債務或有不能清償之虞者，得依本條例所
    定更生程序，清理其債務；債務人無擔保或無優先權之債務
    總額未逾1200萬元者，於法院裁定開始清算程序或宣告破產
    前，得向法院聲請更生；債務人對於金融機構因消費借貸、
    自用住宅借款、信用卡或現金卡契約而負債務，在聲請更生
    或清算前，應提出債權人清冊，以書面向最大債權金融機構
    請求協商債務清償方案，並表明共同協商之意旨；債務人與
    金融機構協商成立者，不得聲請更生或清算。但因不可歸責
    於己之事由，致履行顯有重大困難者，不在此限；本條例施
    行前，債務人依金融主管機關協調成立之中華民國銀行公會
    會員，辦理消費金融案件無擔保債務協商機制與金融機構成
    立之協商，準用前項之規定；法院開始更生程序之裁定，應
    載明其年、月、日、時，並即時發生效力；法院裁定開始更
    生或清算程序後，得命司法事務官進行更生或清算程序，必
    要時得選任律師、會計師或其他適當之自然人或法人一人為
    監督人或管理人，消費者債務清理條例第3 條、第42條第1
    項、第151 條第1 項、第5 項、第6 項、第45條第1 項、第
    16條第1 項分別定有明文。
二、聲請意旨略以：聲請人有不能清償債務之情事，於消費者債
    務清理條例施行後，曾於民國97年間以書面向最大債權金融
    機構（中國信託商業銀行）請求共同協商債務清償方案，惟
    協商不成立，且其無擔保或無優先權之債務總額未逾新臺幣
    （下同）1,200 萬元，復未經法院裁定開始清算程序或宣告
    破產等語，並提出全國財產稅總歸戶財產查詢清單、財政部
    臺灣省北區國稅局96及97年度綜合所得稅各類所得資料清單
    、戶籍謄本、房屋租賃契約書、勞工保險被保險人投保資料
    表、財產及收入狀況說明書、債權人清冊、財團法人金融聯
    合徵信中心當事人綜合信用報告、薪資單等為憑。
三、經查，聲請人曾與最大債權金融機構中國信託商業銀行進行
    債務協商而不成立，聲請人稱其協商當時不成立每月薪資約
    為25,000元，惟扣除其房屋租金5,000 元，父母子女養育費
    用及其個人生活開銷後，每月能償還銀行5,000 元，最大債
    權銀行中國信託商業銀行97年給予協商方案為前6 年每月還
    1 萬元、0 利率、第7 年再重新簽約，實無力負擔協商還款
    金額，故無法協商成立等語。經本院函詢最大債權機構中國
    信託銀行，中國信託商業銀行稱：因債務人表示未能負擔任
    何還款方案，致協商不成立。債務人每月收入25,000元，基
    本支出9,660 元，依據銀行公會試算每月有15,340元可供還
    款，本行提出前置協商兩階段還款方案，每月還款金額為5,
    000 元（72期0 利率）已預留1 萬元以上供債務人與資產管
    理協商，惟債務人仍堅持資產管理公司之債權無法納入，故
    要求以不成立結案。98年2 月曾與債務人協議以0 利率77期
    之分期方式，約定每月還款2,000 元，債務人98年2 月至5
    月皆正常還款，6 月即未約繳納。並有中國信託商業銀行內
    部電腦紀錄為憑。然而中國信託商業銀行於本院訊問時表示
    ：另債權868,000 元不列入協商範圍，因是以企業名義借款
    （見本院98年11月23日筆錄），查聲請人就前開不列入協商
    債權，係以聲請人甲○○前經營之三雅男女髮廊為借款人，
    以聲請人甲○○為連帶保證人，向前花蓮區中小企業銀行之
    小額貸款，有小額貸款申請書暨資料表在卷足憑；且依中國
    信託商業銀行所提電腦紀錄顯示計算協商之債權金額為1,54
    8,666 元，前開不能列入協商範圍之債權即已占協商債權金
    額之一半；況按依首揭消費者債務清理條例第151 條第1 項
    之規定，採協商前置主義，其提案理由說明略謂：「…債務
    人對於金融機構因消費借貸、自用住宅借款、信用卡或現金
    卡契約而負債務，其法律關係較單純明確，金融機構並已訂
    有債務協商機制，如能協商成立，債務人或不須依本條例聲
    請更生或清算，可疏減法院負擔，有效分配司法資源…」，
    乃著眼於上開類型之債務法律關係較為單純之故。而按保證
    契約具有從屬性，在法律關係上，乃依附於主債務之原因關
    係而存在，又因保證債務具有從屬性之故，故而其形態，無
    論於內容、種類及體態，原則上均應與主債務之內容、種類
    及體態相同，基此，保證債務之主債務，如係上開條文所指
    之消費借貸、自用住宅借款、信用卡或現金卡契約類型，因
    保證債務之內容、種類及體態均同於主債務，解釋上，自應
    認合於該條文所特別規範之法律關係較單純明確之類型，而
    有該條所定協商前置之適用。再查，聲請人育有三名子女，
    其雖已離婚，子女約定由其前夫監護，有戶籍謄本可佐；然
    而聲請人仍應負擔扶養費用2 分之1 ，又聲請人須扶養父母
    二人，其父母育有4 名子女，有戶籍謄本足憑，聲請人應負
    擔4 分之1 ，再觀諸內政部公布之最低生活標準每人每月為
    9,829 元，則聲請人及分擔扶養未成年子女3 人（與離婚之
    配偶應各分擔1/2 ）及父母2 人（應負擔4 分之1 ）之最低
    生活標準每月即為29,488元（即（9,82 9×3 ÷2 ）＋（
    9,829 ×2 ÷4 ）＋9,829 ＝29,488），又聲請人名下並無
    其他財產，其每月收入約25,000元，雖其稱願每月還所有銀
    行10,000元，中國信託商業銀行雖提供前開每月還款5,000
    元方案，然而此尚不列入其餘欠款868,000 元，及其餘屬資
    產公司之債權，是債務人謂對於協商債務之外，尚有無法預
    期清償範圍且不知如何清償之債務，因而無法接受最大債權
    銀行所提前置協商方案，希能以更生方式解決負債處境等情
    ，應堪採信。又債務人自陳仍願負擔每月10, 000 元之還款
    方案，堪予認定其尚可於更生程序清償債務。本件復查無債
    務人有消費者債務清理條例第6 條第3 項、第8 條或第46條
    各款所定駁回更生聲請之事由存在，則債務人聲請更生，應
    屬有據。並依上開規定命司法事務官進行本件更生程序，爰
    裁定如主文。
中    華    民    國    99    年    1     月    4     日
                  民事第一庭    法  官  林麗玉
以上正本係照原本作成。
如對本裁定抗告須於裁定送達後10日內向本院提出抗告狀。
中    華    民    國    98    年    1     月    4     日
                                書記官  陳思璟

司法院資訊處製作；財團法人民間司法改革基金會備份。
